臺灣臺南地方法院刑事判決　　　　　　　 96年度易字第786號
公　訴　人　臺灣臺南地方法院檢察署檢察官
被　　　告　丁○○
　　　　　　乙○○
上列被告因恐嚇案件，經檢察官提起公訴（95年度偵字第17982
號），本院判決如下：
    主  文
丁○○、乙○○共同以加害生命、身體之事，恐嚇他人致生危害
於安全，均處有期徒刑參月，均減為有期徒刑壹月又拾伍日，如
易科罰金，均以新臺幣壹仟元折算壹日。
    事  實
一、丁○○、乙○○分別為案外人楊哲銘（已歿）之母與女友。
    其二人因不滿楊哲銘前因槍砲案件為警圍捕時，於槍戰中遭
    警員甲○○擊斃身亡，遂於民國95年9月2日上午11時許，攜
    帶冥紙及線香，前往甲○○位於臺南縣關廟鄉○○街之住處
    ，在門口點香祭拜及灑冥紙表達抗議，且聯絡莊鴻文、陳奕
    良、楊上平、謝松廷（檢察官均另為不起訴處分）及少年鍾
    ○輝等到場助勢。嗣丁○○、乙○○見甲○○之妻丙○○在
    家，二人竟共同基於恐嚇之犯意聯絡，先由丁○○向丙○○
    恫稱：「叫你老公回來，不然全家都會有事」、「我要一命
    配你們全家」等語；繼由乙○○在旁恫稱：「警察打死人都
    不用處理嗎？」、「如果不處理，一定讓你們全家死光光」
    等語，以此加害他人生命、身體之事，恐嚇丙○○，使其心
    生畏懼，致生危害於安全。
二、案經甲○○、丙○○訴由臺南縣警察局歸仁分局報告臺灣臺
    南地方法院檢察署檢察官偵查起訴。
    理  由
一、按被告以外之人於審判外之言詞或書面陳述，除法律有規定
    者外，不得作為證據；但其陳述雖不符刑事訴訟法第159條
    之1至第159條之4規定，而經當事人於審判程序同意作為證
    據，法院審酌該言詞陳述作成之情況，認為適當者，亦得為
    證據，刑事訴訟法第159條第1項、第159條之5第1項分別定
    有明文。又按當事人於調查證據時，對於被告以外之人於審
    判外之陳述表示「沒有意見」、「對於證據調查無意見」，
    而未於言詞辯論終結前聲明異議者，應視為已有將該等供述
    證據採為證據之同意，法院自得依前引刑事訴訟法第159條
    之5規定，採用被告以外之人於審判外之陳述，作為認定被
    告犯罪之證據資料。經查，被告丁○○於本院準備程序中，
    對於證人丙○○、甲○○、廖陳美杏、莊鴻文、陳奕良、謝
    松廷、鍾○輝等於警詢中陳述之證據能力，乃稱無意見（本
    院卷第16頁）；旋於96年7月5日所提出之答辯狀中，則又稱
    前開證人於警詢中之陳述無證據能力（本院卷第21頁背面）
    ；經於審理中詢問確認，被告丁○○乃稱「不爭執證據能力
    」等語（本院卷第41頁），且被告乙○○對上開證人丙○○
    等人於警詢中陳述表示均無意見。則依據前揭說明，證人丙○○等人於警詢中陳述，自得作為
    本件認定事實之基礎，合先敘明。
二、訊據被告丁○○、乙○○於警詢、偵訊及本院審理時，固均
    坦承有前往甲○○住處焚香、灑冥紙，並與丙○○發生言語
    衝突等情，惟均矢口否認有何恐嚇丙○○之話語。被告丁○○另辯稱：(一)伊雖有於95年9月2日攜帶冥紙、線香於甲○○
    住處祭拜及灑冥紙之行為，惟伊因子楊哲銘遭甲○○開槍殺
    害，事後甲○○不僅未有任何道歉之語，更口出惡言向被告
    及其夫稱：「殺死楊哲銘，是剛好而已」，意指楊哲銘遭射
    殺是適得其所，被告丁○○之子楊哲銘縱有再多不是，然其
    持有槍械罪不致死，甲○○竟將其子射殺，事後又出言侮辱
    ，被告丁○○不甘受辱，再加上每每想到楊哲銘在死亡後雙
    眼一直不願閉上含冤而死之模樣，身為母親內心之痛苦，實
    筆墨難以形容，才會在一時氣憤之下，至甲○○家中灑冥紙
    祭拜，以慰楊哲銘在天之靈。被告丁○○種種舉措，縱有失
    當，至多僅構成公然侮辱，並不該當危害生命、身體安全之
    事，檢察官遽以起訴，顯有違誤。(二)再者，檢察官起訴所憑
    之證人證詞，被告否認之，該些證人之證詞，均只證明被告
    有於前揭期日灑冥紙祭拜，並與告訴人對罵爭吵之事實，並
    無證據證明被告有出言恐嚇。(1)告訴人丙○○證述之內容，
    需有其他證據以補強其真實性。(2)證人廖陳美杏雖有證述，
    然廖陳美杏於案發當日所在位置，距離甲○○住處尚遠，其
    何以聽聞不無疑義，其次，其所證述之內容，亦僅是當時有
    聽到有人用台語口音罵，然該恐嚇之語，是否出自於被告，
    並未有證明。(3)證人莊鴻文、陳奕良、謝松廷雖有證述，然
    其證述內容亦僅是被告有與丙○○發生爭吵，上開證人並未
    聽聞被告有恐嚇丙○○之事。(4)少年鍾○輝其證述內容雖有
    聽聞，然並未能證明該些恐嚇之語出自於被告。(三)綜上，本
    件並無證物證明被告有出言恐嚇丙○○之情事，而被告之所
    以至阮家灑冥紙祭拜，係因告訴人甲○○出言侮辱，被告因
    一時氣憤所致，更何況該行為並不該當恐嚇危害安全之構成
    要件，請審酌被告丁○○身為人母痛失愛子之處境，依刑法
    第59條之規定，酌予減輕其刑云云。
三、經查：
  (一)被告二人於95年9月2日，前往臺南縣關廟鄉○○街甲○○住
    處，在門口點香祭拜及灑冥紙，並與告訴人丙○○發生言語
    衝突等情，已據告訴人丙○○於警詢及偵訊中指訴甚明，在
    場為被告二人助勢之莊鴻文、陳奕良、謝松廷、少年鍾○輝
    ，以及目擊事件發生經過之鄰居廖陳美杏於警詢中，且均陳
    稱被告二人有灑冥紙且當場叫罵等行為，經核與被告二人前
    開自白相符，此外且有告訴人住處前遍地冥紙之照片2幀卷
    內足憑（警卷第55頁、56頁），被告二人上開供詞，應可信
    為真實。
  (二)被告二人雖否認有以「叫你老公回來，不然全家都會有事」
    、「我要一命配你們全家」，及「如果不處理，一定讓你們
    全家死光光」等語，恐嚇告訴人丙○○。然查：
    (1)告訴人丙○○於偵訊中，對於被告二人於95年9月2日在其
      住處所為，乃結證稱：「…之後我將門鎖起來，隔著門，
      就看到丁○○與乙○○在一起，丁○○叫我要找我老公回
      來，不然說我全家都會有事，並繼續說要一命配我們全家
      ，另外那一名女兒乙○○也附和說警察打死人都不用處理
      嗎，如果不處理一定讓你們全家死光光…」等語（偵卷第
      13頁），已詳述被告二人恐嚇經過；當時在場之證人廖陳
      美杏於警詢中，亦陳稱「…有十多人（有男性也有女性）
      …下車後便在東安街111號住處門口前灑冥紙，其中有人
      以台語口音說：『甲○○你打死人可以不用負責任嗎？』
      及『要讓你全家不好過』等語…」（警卷第49頁）；另在
      場為被告助勢之少年鍾○輝於警詢中並稱「…當時在現場
      丁○○與乙○○就在罵被害人丙○○，罵什麼我不大清楚
      ，但我有聽到他們罵如果不處理，就要讓他們全家死光光
      …」、「我不清楚是丁○○或乙○○說這句話，我聽到是
      女生講的沒錯」等語（警卷第25、26頁），與告訴人丙○○前開指訴且相符合，足證告訴人丙○○並未設詞誣陷被
      告二人。
    (2)被告丁○○於所提出之答辯狀中，自陳係「在一時氣憤之
      下，至甲○○家中灑冥紙祭拜，以慰楊哲銘在天之靈」（
      本院卷第22頁），被告乙○○於本院審理時，亦稱「因楊
      哲銘被甲○○打死，我不甘願，我就到甲○○家去灑冥紙
      」等語（本院卷第47頁），二人就前往告訴人甲○○住處
      之動機，可認一致；參之民間多認喪葬事務為不祥而多所
      避忌之觀念，於他人住處灑冥紙乃被認係極不敬之行為，
      則被告二人係因丁○○之子、乙○○之男友楊哲銘遭告訴
      人甲○○擊斃，始到甲○○住處表達不滿情緒，已屬昭然
      。被告丁○○嗣於言詞辯論中，雖改稱到告訴人甲○○住
      處，只是要祭拜楊哲銘云云（本院卷第45頁）。惟告訴人
      住處並非楊哲銘遭警圍捕且遭擊斃之地點，更非楊哲銘原
      住居所或有其他關連，則於民俗祭拜觀念下，被告丁○○
      所稱欲祭拜楊哲銘云云，已值懷疑；若被告丁○○之目的
      係在要求告訴人甲○○出面祭拜楊哲銘，則又因被告丁○○並未攜帶任何足以代表楊哲銘之物如神主牌位到場，縱
      或告訴人願意出面祭拜亦不可得。是被告丁○○所辯只是
      到告訴人住處祭拜楊哲銘云云，顯屬臨訟卸責之詞，不可
      採信。
  (三)綜上所述，被告二人因楊哲銘為警圍捕時遭告訴人甲○○擊
    斃，而前往告訴人住處灑冥紙以表達不滿，並於與告訴人丙○○言詞衝突時，以上開言詞恐嚇告訴人丙○○等情，要可
    認定。本件事證已臻明確，被告二人犯行均可以認定。
四、核被告二人所為，均係犯刑法第305條之恐嚇危害安全罪。
    被告二人就前開行為，有犯意之聯絡與行為之分擔，均為共
    同正犯。至與被告二人同時前往之莊鴻文、陳奕良、楊上平
    、謝松廷、少年鍾○輝等人，則因僅有在場助勢之行為，並
    無其他積極證據可認與被告二人間，就恐嚇部分之行為有何
    犯意聯絡或行為分擔，檢察官對其等且未起訴，自難認與被
    告二人間有何共犯關係，附此敘明。爰審酌被告丁○○、乙○○因其子、男友楊哲銘遭告訴人甲○○擊斃，出於悲憤而
    前往告訴人住處表達不滿情緒，其情雖可理解；然告訴人係
    因執行公務而有擊斃楊哲銘之行為，如被告認告訴人甲○○
    有何違背職務之處，自可循正當法律途徑尋求救濟，乃捨此
    而不為，徒效自力救濟行為，糾集眾人前往抗議叫囂，不僅
    危及依法執行公務者及其家屬人身與住居安全，更是對法律
    尊嚴與公權力之嚴重挑釁；以及被告二人犯罪後，設詞狡辯
    之態度，告訴人丙○○雖表明願意原諒被告二人，然告訴人
    甲○○則基於其家屬所受侵害，不願原諒被告等一切情狀，
    分別量處如主文所示之刑，並分別諭知易科罰金之折算標準
    ，以資懲儆。
五、再查被告二人所為之犯行，其犯罪時間係在96年4月24日以
    前，所犯且悉合於中華民國96年罪犯減刑條例第3條第1項第
    7 款所定之減刑條件，應依同條例第7條第1項、第2項規定
    ，於裁判時，同時諭知其宣告刑及其減得之刑。
據上論斷，應依刑事訴訟法第299條第1項前段，中華民國96年罪
犯減刑條例第2條第1項第3款、第7條，刑法第28條、第305條、
第41條第1項前段，刑法施行法第1條之1第1項、第2項，判決如
主文。
本案經檢察官戊○○到庭執行職務。
中　　華　　民　　國　　96　　年　　11　　月　　28　　日
　　　　　　　　　刑事第十一庭  審判長法　官　陳威龍
                                      法  官  黃欣怡
                                      法  官  吳坤芳
以上正本證明與原本無異
如不服本判決應於收受本判後10日內向本院提出上訴書狀，並應
敘述具體理由。如未敘述上訴理由者，應於上訴期間屆滿後20日
內向本院補提理由書狀（均須按他造當事人之人數附繕本）「切
勿逕送上級法院」。
  　　　　　　　　　　　　　　　書記官　莊淑雅
中　　華　　民　　國　　96　　年　　11　　月　　28　　日
附錄本案論罪科刑法條全文：
中華民國刑法第305條
以加害生命、身體、自由、名譽、財產之事，恐嚇他人致生危害
於安全者，處 2 年以下有期徒刑、拘役或 3 百元以下罰金。
